【裁判字號】    91,交訴,139
【裁判日期】    920807
【裁判案由】    肇事遺棄罪等
【裁判全文】
臺灣桃園地方法院刑事判決                        九十一年度交訴字第一三九號
    公  訴  人  臺灣桃園地方法院檢察署檢察官
    被      告  乙○○
右列被告因肇事遺棄罪等案件，經檢察官提起公訴（九十一年度偵字第一七八六五號
），本院判決如左︰
    主  文
乙○○被訴肇事逃逸部分無罪。
其餘被訴部分公訴不受理。
    理  由
壹、無罪部分
一、按犯罪事實應依證據認定之，無證據不得推定其犯罪事實；又不能證明被告犯罪
    者，應諭知無罪之判決，刑事訴訟法第一百五十四條、第三百零一條第一項分別
    定有明文。次按刑事訴訟法上所謂認定犯罪事實之證據，係指足以認定被告確有
    犯罪行為之積極證據而言，該項證據自須適合於被告犯罪事實之認定，始得採為
    斷罪資料。如未能發現相當證據，或證據不足以證明，自不能以推測或擬制之方
    法，以為裁判之基礎。又刑事訴訟上證明之資料，無論其為直接或間接證據，均
    須達於通常一般人均不致有所懷疑，而得確信其為真實之程度，始得據為有罪之
    認定，若其關於被告是否犯罪之證明未能達此程度，而有合理性懷疑之存在，致
    使無法形成有罪之確信，根據「罪證有疑，利於被告」之證據法則，即不得遽為
    不利被告之認定；又告訴人之告訴，係以使被告受刑事訴追為目的，是其陳述是
    否與事實相符，仍應調查其他證據以資審認，此分別有最高法院二十九年上第三
    一０五號、四十年臺上字第八六號、七十六年臺上字第四九八六號、五十二年台
    上字第一三○○號判例可資參照。
二、公訴意旨略以：被告乙○○於民國九十一年二月二十八日下午，駕駛ＨＩ–○一
    一○號自用小客車，沿桃園縣觀音鄉○○村○○路往桃園縣觀音鄉方向行駛，同
    日十九時五十五分許，途經上開路段與忠孝路有紅綠燈號誌之交岔路口時，原應
    注意減速慢行、配合燈光號誌行進及注意車前狀況等，並隨時採取必要安全措施
    ，且依當時情形又無不能注意之情事，竟疏於注意及此，猶貿然於上開路段高速
    行駛，致行近上開交岔路口於號誌轉為紅燈時未能及時煞住而追撞前方同向正騎
    乘車牌號碼ＳＥＱ–八八九號重型機車在該處停等綠燈號誌之甲○○，致使甲○○人車倒地而受有尾椎挫傷之傷害，詎被告乙○○肇事致人受傷後，竟未下車查
    看及為必要之照護措施，僅於回答甲○○無力賠償後，見其欲報警處理時，即置
    之不顧而駕車逃逸，後經甲○○記下被告乙○○所駕駛上開自用小客車之車牌號
    碼報警而循線查獲，因認被告乙○○涉犯刑法第一百八十五條之四肇事逃逸罪嫌
    等語。
三、公訴人認被告乙○○涉犯刑法第一百八十五條之四肇事逃逸罪嫌，係以(1)告訴人
    甲○○指訴稽詳。(2)警方係依據告訴人甲○○記下之車號，查出車主為周堯傑（
    即被告乙○○之子），輾轉至九十一年八月三十一日始查出駕車肇事者為被告本
    人。(3)告訴人甲○○於偵查中應訊時，能以國語、台語應答，不可能以客語欲與
    被告交談解決事宜，是被告所辯因其不懂告訴人所說之客語而離開及留有電話等
    情，係空言卸責。(4)按刑法第一百八十五條之四之肇事逃逸罪，係為維護交通安
    全，加強救護，減少被害人之死傷，促使駕駛人於肇事後，能對被害人即時救護
    而設，並寓有肇事者須待公力機關進行現場證據之蒐集及保全，以免增加日後查
    緝犯嫌與舉證犯罪之困難，同時可免被害人求償無門之意涵，並不因肇事行為人
    確知被害人無生命危險、已能自行行動而得冀免本罪罪責。查被告肇事後未留下
    任何個人資料致歷時半年，始經警方查獲，而其離開現場之理由，復不足採，則
    其離去，顯然意在逃避肇責至明等情，為其主要之論據。訊據被告雖承認有於右
    揭時、地過失駕車追撞告訴人，致告訴人受有上開傷害之事實不諱，惟堅詞否認
    有何肇事逃逸之犯行，並辯稱：伊有與告訴人交談約一、二十分鐘，當時尚有一
    機車行之老闆及一名女子到現場，伊有答應要賠告訴人修理機車所需之三千元，
    並有留下電話號碼，可能告訴人沒聽清楚等語。經查：
（一）告訴人於偵查時固指訴：「被告乙○○於九十一年二月二十八日晚上七點多開
      車追撞我，我走成功路往觀音方向路口停等紅燈，他自後撞我，我倒地爬起，
      叫他賠我，他在車上回我『我沒錢』，我說叫警察處理，他說『那我要走』開
      很快就走了，我與他對話時用石頭在地上記他車號，他當時如上對話後離去並
      未留電話。」等語（見偵卷第二十一頁），惟其於本院訊問時亦陳稱：「（問
      ：有無對被告說修理機車要三千元？你太太有無到現場？）有，被告聽完後就
      說他沒錢，就走了，他一直坐在車上，太太有到現場。」、「（問：從被撞到
      被告離去歷時多久？）約十幾分鐘，機車行在附近，是我太太叫的，我太太當
      時也在附近，我是打電話告訴我太太的。」等語（見本院九十一年十二月五日
      訊問筆錄）；另證人即告訴人之妻丙○○亦到院證稱：「當時我接到告訴人的
      電話，他說他被車撞倒，並告訴我地點，我四、五分鐘後就趕到現場，到達時
      ，我先生半坐半臥在地上，有受傷，我很緊張，而對方當時就說：要死了啊。
      被告也沒下車直接開車走掉，我到現場開始看到被告到他離開才一分鐘，之前
      我要到現場有經過機車行，便叫老闆一起過來，到時，老闆有說修理起來要三
      千元，被告那時在現場有聽到老闆說的話，被告並沒有再說其他的話，也沒有
      留下任何資料給我們，是我們記下他的車號才報警的。」等語（見本院九十二
      年三月十一日訊問筆錄）。則依被告於車禍後尚留在現場與告訴人交談，並等
      待告訴人電告其妻即證人毆寶珠偕機車行老闆到場，又由該機車行老闆就告訴
      人機車所受之損害加以評估修理所需之價格為三千元後，被告始離開現場之情
      況觀之，與被告上開辯解尚屬符合，雖證人丙○○前開證述指出被告在其到場
      後一分鐘即離去，惟被告既知機車受損修理需三千元，顯係經過機車行老闆之
      估價告知，衡情應不可能僅只一分鐘之時間，而證人丙○○既係告訴人之妻，
      則其此部分之證言，即難脫附合告訴人說詞之嫌而與實際情況有所不合；況告
      訴人於本院訊問時亦曾陳稱被告上開所辯之情況大致沒錯等語（見本院九十二
      年六月十九日訊問筆錄），更足認被告上開所辯尚屬非虛。
（二）被告既於車禍後尚在現場與告訴人交談達十餘分鐘，期間並等待告訴人之妻與
      機車行老闆至現場，而未選擇於車禍後告訴人倒地反應不及時迅速逃離現場，
      顯見其並無肇事後逃逸之犯意無疑。否則不致於留在現場並待人來，而不懼其
      車牌號碼被人記下或警員可能隨時到場調查之情形發生。另被告所辯其有留電
      話號碼予告訴人乙節，亦為告訴人於本院訊問時陳稱：被告有用口頭留電話，
      但伊聽不清楚被告在講什麼等語在卷（見本院九十二年六月五日訊問筆錄）可
      稽，是被告既有告知告訴人其電話號碼，雖可能因口齒不清或他故而致告訴人
      並未聽清楚，惟亦足認被告並無肇事後逃逸之行為甚明。
四、綜上所述，本件不利於被告之事證中，僅有前開告訴人之指訴為據，而告訴人之
    指訴係以使被告受刑事訴追為目的，尚不能以其指訴而逕為被告不利之認定。是
    本件事證之證明力，即尚有未足。此外，本院亦另查無其他積極證據足資證明被
    告確涉有公訴人所指之肇事逃逸犯行，故此部分即屬不能證明被告乙○○犯罪，
    則揆諸首揭法律規定及最高法院判例意旨，此部分應諭知被告乙○○無罪之判決
    。
貳、不受理之部分
一、按告訴乃論之罪，告訴人於第一審言詞辯論終結前得撤回其告訴；又告訴經撤回
    者，應諭知不受理之判決；而第三百零三條之判決，得不經言詞辯論為之，刑事
    訴訟法第二百三十八條第一項、第三百零三條第三款、第三百零七條分別定有明
    文。
二、公訴意旨略以：被告乙○○於九十一年二月二十八日下午，駕駛ＨＩ–○一一○
    號自用小客車，沿桃園縣觀音鄉○○村○○路往桃園縣觀音鄉方向行駛，同日十
    九時五十五分許，途經上開路段與忠孝路有紅綠燈號誌之交岔路口時，原應注意
    減速慢行、配合燈光號誌行進及注意車前狀況等，並隨時採取必要安全措施，且
    依當時情形又無不能注意之情事，竟疏於注意及此，猶貿然於上開路段高速行駛
    ，致行近上開交岔路口於號誌轉為紅燈時未能及時煞住而追撞前方同向正騎乘車
    牌號碼ＳＥＱ–八八九號重型機車在該處停等綠燈號誌之甲○○，致使甲○○人
    車倒地而受有尾椎挫傷之傷害，因認被告乙○○涉犯刑法第二百八十四條第一項
    之過失傷害罪嫌等語。
三、本件被告乙○○因過失傷害案件，經檢察官提起公訴，認係犯刑法第二百八十四
    條第一項之過失傷害罪，依同法第二百八十七條前段規定，須告訴乃論。茲據告
    訴人甲○○於九十二年六月十九日本院訊問時當庭撤回告訴，有當日筆錄在卷可
    稽，則依首揭法律之規定，本件應諭知不受理判決。
據上論斷，應依刑事訴訟法第三百零一條第一項、第三百零三條第三款，判決如主文
。
本案經檢察官林銓雄到庭執行職務。
中      華      民      國      九十二      年    八    月      七      日
                                  臺灣桃園地方法院交通法庭
                                      法  官   張 震 武
右正本證明與原本無異。
如不服本判決，應於判決送達後十日內向本院提出上訴狀( 應附繕本 )，上訴於
臺灣高等法院。
                                      書記官   方 秀 貞
中        華        民        國   九十二   年   八   月    十三    日


司法院資訊處製作；財團法人民間司法改革基金會備份。
